【裁判字號】    97,消債更,406
【裁判日期】    971229
【裁判案由】    更生程序
【裁判全文】
臺灣嘉義地方法院民事裁定           97年度消債更字第406號
聲  請  人  甲○○
即債 務 人
上列當事人聲請消費者債務清理事件，本院裁定如下：
    主  文
聲請駁回。
聲請費用由聲請人負擔。
    理  由
一、按債務人不能清償債務或有不能清償之虞者，得依本條例所
    定更生或清算程序，清理其債務；聲請更生或清算不合程式
    或不備其他要件者，法院應以裁定駁回之。但其情形可以補
    正者，法院應定期間先命補正，債務清理條例第3條、第8條
    分別定有明文。次按消費者債務清理條例之立法目的，在於
    使陷於經濟上困境之消費者，得分別藉由更生或清算程序清
    理債務，藉以妥適調整其與債權人及其他利害關係人之權利
    義務關係，保障債權人之公平受償，並謀求消費者經濟生活
    之更生機會，從而健全社會經濟發展（消費者債務清理條例
    第1條立法理由參照），換言之，債務人若尚未達不能清償
    或並無不能清償債務之虞者，則無藉由消費者債務清理條例
    清理債務之適用。
二、本件聲請人向本院聲請更生，雖主張：其有不能清償債務情
    事，前已提出債權人清冊，以書面向最大債權金融機構即台
    新國際商業銀行股份有限公司（下稱台新銀行）請求共同協
    商債務清償方案，惟因該行提出之還款方案為124期、0利率
    ，月付新臺幣（下同）9,554元，因聲請人無力依此方案清
    償，致協商不成立，且其無擔保或無優先權之債務總額未逾
    1,200萬元，復未經法院裁定開始清算程式或宣告破產，爰
    依法聲請更生云云。惟查：
(一)依聲請人所提出之綜合所得稅各類所得資料清單及薪俸袋可
    知，聲請人除96年薪資所得為558,500元，扣除扣繳稅額2,5
    50元，其當年度每月平均收入應為46,333元，而上開薪俸袋
    則記載為48,000元至52,500元等，此有上開清單及薪俸袋附
    卷可考，則聲請人目前每月平均收入至少應為46,333元之事
    實，應可認定。
(二)聲請人陳稱其因擔任保證人所負債務現遭華南商業銀行股份
    有限公司扣薪3分之1，即每月15,000元至16,000元（則以每
    月平均扣薪15,500元計算）；而必要支出則為：聲請人平均
    每月之膳食費2,490元、范氏金玉每月膳食費3,640元、林軒
    羽每月膳食費1,430元，假日自己煮費用3,000元、雜支3,00
    0元、醫療費用每月400元、交通費用每月500元、房租1,500
    元（住其姐房屋每月補貼之費用）、勞健保費2,765元、其
    本人及林軒羽終身壽險保險費每月平均約4,350元，扶養其
    父林木合約3,000至5,000元、其女林軒羽幼稚園費用12,000
    元云云。查：
  1.依上述聲請人所稱，其每月必要膳食費用合計為10,560元（
    即聲請人2,490元+范氏金玉3,640元、林軒羽1,430元+假日
    自己煮費用3,000元=10,560元）、醫療費用每月400元、交
    通費用每月500元、房租1,500元、勞健保費2,765元等尚屬
    合理，均予准許；惟雜支費用3,000元所用為何，聲請人並
    舉證以實其說，自應予以剔除；另聲請人所稱扶養其父林木
    合每月約3,000至5,000元，惟聲請人亦自陳其父每月領尚有
    6,000元之老農年金，而其父除已領有上述老農年金，名下
    並有土地4筆，公告現值為631,396元，有本院稅務電子閘門
    財產所得調件明細表可考，則依聲請人現今之財務狀況，其
    父是否仍再向其索取生活費用已有可疑，且縱依聲請人所述
    其父確仍需上述扶養費用，亦應以每月3,000元列計，而其
    父共有含聲請人在內之子女3人，因此，其父之扶養費用支
    出依法亦應由其子女3人共同負擔，即聲請人應負擔部分應
    為1,000元（3,000÷3=1, 000元）。
  2.其次，子女之教育費用應依學齡兒童之年紀所應受之教育為
    必要，本件聲請人所列其女林軒羽幼稚園費用每月12,000元
    ，尚非屬義務教育之必要費用，且其配偶現無工作，聲請人
    復未舉證其配偶有何不能自行照顧其女之情形，自應由其配
    偶負起照護其女之責，是聲請人所列此部分費用，應予以剔
    除。再以聲請人所列之每年商業人壽保險共51,953元（含聲
    請人及林軒羽）之支出，因我國已有全民健康保險法提供醫
    療保健服務，被保險對象在保險有效期間，發生疾病、傷害
    、生育事故時，得依全民健康保險法之規定給予保險給付（
    全民健康保險法第1條、第2條參照），已足以因應一般醫療
    給付等之需求，從而，全民健康保險以外之其他商業保險並
    非屬於必需之支出，故聲請人既已加入全民健康保險，則其
    他商業保險顯非屬於生活所必需之支出，因此，聲請人關於
    此部分之支出應不屬於生活所必需，不應加計於每月生活必
    需支出之計算，爰予剔除。
  3.從而，聲請人每月因生活所必需支出之生活費用應為16,725
    元（必要膳食費用10,560元+醫療費用400元+交通費用500元
    元+房租1,500元+健勞保2,765元+其父扶養費1,000元），而
    聲請人平均每月收入為46,333元已如前述，扣除聲請人每月
    必須支出16,725及平均扣薪15,500元，尚有餘額14,108元可
    供清償上開債務協商方案即每月還款9,554元，惟聲請人竟
    捨此不為，欲以更生程序逃避其原可清償債務之心態，昭然
    若揭，堪認聲請人自始即欠缺清償債務之誠意，即其並無不
    能清償債務或有不能清償之虞甚明。
(三)綜上所述，聲請人尚無消費者債務清理條例第3條所定之不
    能清償債務或有不能清償之虞，顯見本件聲請人聲請更生之
    要件於法不符，而此欠缺又無法補正，則依上開說明，自應
    駁回其更生之聲請，爰裁定如主文。
中    華    民    國    97    年    12    月    29    日
              民事第一庭    法      官  游悅晨
如不服本裁定，應於裁定送達後10日內，以書狀向本院提出抗告
，並繳納抗告費新臺幣1千元
上為正本係照原本作成
中    華    民    國    97    年    12    月    29    日
                            書  記  官  張富


司法院資訊處製作；財團法人民間司法改革基金會備份。
